---
title: "Predicció de temperatura amb ARIMA"
author: "Mariona Domingo Gómez"
date: "5/12/2022"
output:
  html_document:
    highlight: default
    number_sections: no
    theme: cosmo
    toc: yes
    toc_depth: 2
    includes:
      in_header:
  pdf_document:
    highlight: zenburn
    toc: yes
  word_document: default
---

# 1. Carreguem dades i llibreries

```{r message=FALSE, warning=FALSE}
library(forecast)
library(fpp)
library(xts)
library(vars)
library(Metrics)
library(astsa)
library(mFilter)
```

```{r}
df <- read.csv("/Users/mariona/Desktop/TFM/BBDD/bdd_temp_year.csv", sep=",",)
str(df)
```

Utilitzarem dues de les variables:

- `temp`: Les temperatures es donen en graus centígrads i es presenten com a anomalies en relació amb la mitjana del període de gener de 1951 a desembre de 1980.
- `co2`: Emissions de CO2 en ppm.

# 2. Transformació i exploració de dades

## 2.1. Transformació dades

Convertim les variables en format time series:

```{r}
# TS de temperatura
tsTemp <- ts(df[,2], start = 1959, freq = 1)
tsTemp
```

```{r}
# TS de co2
tsCo2 <- ts(df[,3], start = 1959, freq = 1)
tsCo2
```

## 2.2. Anàlisi Exploratori de Temperatura

```{r}
plot(tsTemp, xlab="Any", ylab="Temperatura")
```

```{r}
plot(tsCo2, main="Evolucó CO2 anual")
```

Podem deduir dels gràfics anteriors que els punts de dades segueixen una tendència general a l'alça. Sembla que no hi ha cap valor atípic ni observació inusual al conjunt de dades.

### Estacionarietat

Abans d'aplicar la nostra previsió, ens hem d'assegurar que la sèrie temporal és estacionària. ACF i PACF assumeixen l'estacionarietat de la sèrie temporal subjacent. L'estacionarietat es pot comprovar mitjançant la realització d'una prova Augmented Dickey-Fuller (ADF):

- p-valor > 0,05: no es rebutja la hipòtesi nul·la (H0), les dades tenen una arrel unitària i no són estacionàries.
- p-valor <= 0,05: rebutja la hipòtesi nul·la (H0), les dades no tenen arrel unitària i són estacionàries.

```{r}
# ADF test per la temperatura
adf.test(tsTemp, alternative ="stationary") 
```

Mitjançant la prova d'hipòtesis, podem veure que l'ADF dóna un valor p inferior a un nivell de significació del 5%. Així, podem rebutjar la hipòtesi nul·la i acceptar la hipòtesi alternativa. Rebutjar la hipòtesi nul·la significa que el procés no té arrel unitària i, al seu torn, que la sèrie temporal és estacionària o no té una estructura dependent del temps.

```{r}
kpss.test(tsTemp, null="Level")
```

```{r}
kpss.test(tsTemp, null="Trend")
```

Els resultats de l'ADF per al CO2 són el contrari que els de la temperatura. Obtenim un valor p superior a 0,05. Hem d'acceptar la hipòtesi nul·la implicant que les dades no són estacionaries.

```{r}
ndiffs(tsTemp)
```

```{r}
tsTempDif = diff(tsTemp, differences = 1)
plot.ts(tsTempDif)
```

```{r}
tsdisplay(tsTemp)
```

```{r}
tsdisplay(tsTempDif)
```

```{r}
tsTempDif
```

```{r}
tsCo2[2:63]
```

# 5. Model ARIMA

## 5.1. Utilitzant el CO2 com a regressor extern

```{r}
# Model arima amb co2
modelTemp = auto.arima(tsTemp, xreg=tsCo2)
modelTemp
```

```{r}
fitted = fitted(modelTemp)
#predicted/fitted values for nominal
mae(tsTemp, fitted) #residual MAPE for ARMA errors
```

```{r}
summary(modelTemp)
```

```{r}
summary(best_model)
```


```{r}
best_model = Arima(tsTemp, model=modelTemp, xreg =tsCo2)
sarima(tsTemp, xreg=tsCo2, 0,0,1)
```

```{r}
Box.test(best_model$resid, lag = 24, type = c("Ljung-Box"), fitdf = 8)$p.value
```

# 6. Prediccions BAU

```{r}
# Pujar dades de diferents escenaris de CO2
 tsCo2_pred <- ts(co2_pred, start = 2022, freq = 1)
tsCo2_pred
```

```{r}
forecastBAU <- sarima.for(tsTemp, xreg=tsCo2, p=0, d=0, q=1, newxreg=tsCo2_pred, n.ahead=11, plot=T)
```

```{r}
forecastBAU
```


# 6. Prediccions Baixes Emissions

```{r}
# Pujar dades de diferents escenaris de CO2
tsCo2_pred2 <- ts(co2_pred2, start = 2022, freq = 1)
tsCo2_pred2
```

```{r}
plot(tsCo2_pred2)
```


```{r}
forecastER <- sarima.for(tsTemp, xreg=tsCo2, p=0, d=0, q=1, newxreg=tsCo2_pred2, n.ahead=11, plot=T)
```

```{r}
forecastER$pred
```

```{r}
# plot the first curve by calling plot() function
# First curve is plotted
plot(xdata, y1, type="o", col="blue", pch="o", lty=1, ylim=c(0,110), ylab="y" )

# Add second curve to the same plot by calling points() and lines()
# Use symbol '*' for points.
points(xdata, y2, col="red", pch="*")
lines(xdata, y2, col="red",lty=2)

# Add Third curve to the same plot by calling points() and lines()
# Use symbol '+' for points.
points(xdata, y3, col="dark red",pch="+")
lines(xdata, y3, col="dark red", lty=3)

# Adding a legend inside box at the location (2,40) in graph coordinates.
# Note that the order of plots are maintained in the vectors of attributes.
legend(1,100,legend=c("y1","y2","y3"), col=c("blue","red","black"),
                                   pch=c("o","*","+"),lty=c(1,2,3), ncol=1)
```


```{r}
plot(forecastBAU$pred, type="l", col="red", xlab="Any", ylab="Temperatura")
# Adds the second curve to the same plot
lines(forecastER$pred, type="l", col="blue", lty=2)
legend("topleft",legend=c("BAU","ER"), col=c("red","blue"), lty=1:2, cex=0.8)
```


